【裁判字號】    97,易,303
【裁判日期】    970411
【裁判案由】    詐欺
【裁判全文】
臺灣臺北地方法院刑事判決               97年度易字第303號
公  訴  人  臺灣臺北地方法院檢察署檢察官
被      告  甲○○
上列被告因詐欺案件，經檢察官聲請以簡易判決處刑（九十六年
度偵字第二０三九三號），本院受理後（受理案號為九十六年度
簡字第四二二三號），認不宜以簡易判決處刑，改依通常程序處
理，而本院於通常程序之準備程序進行中訊問被告，被告先就被
訴事實為有罪之陳述，經告以簡式審判之旨，並聽取當事人之意
見後，裁定行簡式審判程序後，判決如下：
    主  文
甲○○幫助意圖為自己不法之所有，以詐術使人將本人之物交付
，處有期徒刑月，如易科罰金，以新臺幣壹仟元折算壹日，減
為有期徒刑壹月又拾伍日，如易科罰金，以新臺幣壹仟元折算壹
日。
    事  實
一、甲○○明知將自己之金融帳戶存摺及金融卡提供予他人使用
    ，將可能幫助他人遂行詐騙行為，仍基於幫助詐欺之犯意，
    於民國九十六年三月六日前某日時，將其先前所申辦臺灣郵
    政公司臺南海佃郵局局號000000－0號、帳號000
    000－0號帳戶，在不詳地點，將上開郵局帳戶之相關存
    摺一本、印章、提款卡一張及密碼，提供予真實姓名、年籍
    不詳之成年男子使用以幫助之。後該名男子乃基於為自己不
    法所有之犯意，於九十六年三月六日前某日時，去電乙○○
    ，佯稱：香港中大多媒體公司以電腦選號抽中乙○○，可得
    新臺幣（下同）一百萬元，轉投資中了二千一百萬元，惟需
    加入會員，需繳交入會費、手續費、匯差、保證金、所得稅
    等費用，方可領取二千一百萬元云云，乙○○不疑有他，乃
    依該名男子之指示，於九十六年三月六日前往華南商業銀行
    新竹分行匯款十七萬元至甲○○上開郵局帳戶後，旋即遭該
    名男子提領一空，嗣經乙○○察覺有異後，始知受騙，旋報
    警處理，查知上情。
二、案經乙○○訴由臺北市政府警察局中山分局移送臺灣臺北地
    方法院檢察署檢察官偵查後聲請簡易判決處刑，本院受理後
    ，認不宜以簡易判決處刑，改依通常程序審理。
    理  由
一、證據之認定：
    上開事實一之部分，業據告訴人乙○○於警詢時指述明確（
    偵查卷宗第十、十一頁參照），並有華南商業銀行匯款回條
    聯一紙（偵查卷第五二頁參照）、臺灣郵政股份有限公司儲
    匯處九十六年八月二十一日儲字第０九六０００一一六０號
    函檢附臺南海佃郵局局號000000－0號、帳號000
    000－0號帳戶開戶資料及交易明細表各一份（偵查卷第
    七五頁至第七八頁參照）在卷可證，且被告甲○○亦於本院
    九十七年三月二十五日審理時供承不諱（本院當日審判筆錄
    參照），是依(一)告訴人乙○○之指述、(二)上開匯款回條聯一
    紙及(三)上開郵局帳戶之開戶資料及交易明細表各一份等補強
    證據已足資擔保被告於本院審理時所為之上開任意性自白具
    有相當程度之真實性，而得確信被告前述自白之犯罪事實確
    屬真實，從而依刑事訴訟法第一百五十六條第一項及第二項
    規定，本院自得依被告前述自白及該補強證據認定被告確有
    為前述幫助詐欺之犯行，本件事證明確，被告之犯行堪以認
    定。
二、論罪科刑之法律適用：
  (一)按刑法上之幫助犯，係對於犯罪與正犯有共同之認識，而以
    幫助之意思，對於正犯資以助力，而未參與實施犯罪之行為
    者而言（最高法院七十五年度台上字第一五０九號、八十八
    年度台上字第一二七０號判決亦同此意旨）。是以，如未參
    與實施犯罪構成要件之行為，且係出於幫助之意思提供助力
    ，即屬幫助犯，而非共同正犯。本件被告甲○○基於幫助之
    犯意，提供前述郵局帳戶存摺及提款卡予真實姓名、年籍不
    詳之成年男子，該男子利用被告之幫助，意圖為自己不法之
    所有，施用詐術使告訴人乙○○陷於錯誤，因而匯款至被告
    所提供之上揭郵局帳戶內，是被告所為係參與詐欺罪構成要
    件以外之行為，且在無證據證明被告係以正犯而非以幫助犯
    之犯意參與犯罪之情形下，應認其所為係幫助犯而非正犯行
    為。核被告所為，係幫助犯刑法第三百三十九條第一項詐欺
    取財罪。被告幫助他人犯上開詐欺取財之罪，爰依刑法第三
    十條第二項之規定，按正犯之刑減輕之。
  (二)爰審酌被告所為已影響社會正常交易安全，增加被害人尋求
    救濟之困難，並使犯罪之追查趨於複雜，危害社會情節甚鉅
    等，本應予以嚴懲，惟其犯後坦承犯行而態度良好，足認其
    尚有改過遷善之可能及其他一切情狀，量處如主文所示之刑
    ，並諭知易科罰金之折算標準。
  (三)查被告犯罪之時間，係在九十六年四月二十四日以前，所犯
    符合中華民國九十六年罪犯減刑條例第二條所定之減刑條件
    ，應依該減刑條例第二條第一項第三款之規定，減其宣告刑
    二分之一，故減為有期徒刑一月又十五日，並諭知易科罰金
    之折算標準。
據上論斷，應依刑事訴訟法第四百五十二條、第二百七十三條之
一第一項、第二百九十九條第一項前段，刑法第三百三十九條第
一項、第三十條、第四十一條第一項前段，刑法施行法第一條之
一，中華民國九十六年罪犯減刑條例第二條第一項第三款、第七
條、第九條，判決如主文。
本案經檢察官呂俊儒到庭執行職務。
中    華    民    國    97    年    4     月    11    日
                  刑事第九庭    法  官  林怡秀
本件正本證明與原本無異。
如不服本判決，應於判決送達後十日內向本院提出上訴狀（應抄
附繕本）。告訴人乙○○如對於本判決不服者，應具備理由請求
檢察官上訴，其上訴期間之計算係以檢察官收受判決正本之日期
為準。
                                書記官  張汝琪
中    華    民    國    97    年    4     月    11    日
附錄本案論罪科刑法條全文：
中華民國刑法第三百三十九條
意圖為自己或第三人不法之所有，以詐術使人將本人或第三人之
物交付者，處五年以下有期徒刑、拘役或科或併科一千元以下罰
金。
以前項方法得財產上不法之利益或使第三人得之者，亦同。
前二項之未遂犯罰之。


司法院資訊處製作；財團法人民間司法改革基金會備份。
